【裁判字號】    90,上訴,258
【裁判日期】    900518
【裁判案由】    偽造文書等
【裁判全文】
臺灣高等法院刑事判決                              九十年度上訴字第二五八號
    上  訴  人
    即  被  告  丁○○
右被告因偽造文書等案件，不服臺灣板橋地方法院八十九年度訴字第一一○二號，中
華民國八十九年十一月二十三日第一審判決（起訴案號：臺灣板橋地方法院檢察署八
十九年度偵字第六八一一號）提起上訴，本院判決如左：
    主  文
上訴駁回。
丁○○緩刑參年。
    事  實
一、丁○○意圖為自己不法之所有，於民國（下同）八十九年二月中旬某日，在臺北
    縣板橋市○○街四巷十九號二樓其表兄、嫂即丙○○、乙○○（彼此為四親等之
    姻親）住處內，趁人不注意之際，竊取乙○○所有之台新銀行信用卡（卡號為0
    000－0000－0000－0000號）乙枚，得手後基於偽簽他人姓名於
    上開信用卡及簽帳單消費之概括犯意，於不詳時間、地點，在上開信用卡背面偽
    造「丙○○」之署押一枚，即持上開信用卡先於八十九年二月十九日晚上八時許
    ，在臺北縣板橋市○○街一一五號「金淳真銀樓」之特約商店內，購買價格為新
    臺幣（下同）三千七百五十元之金飾，嗣於八十九年二月二十日凌晨某時，在臺
    北市○○街○段五十四號五樓之十五「黑珍珠舞廳」之特約商店內跳舞，分別消
    費二萬零七百九十元、一千八百四十八元。丁○○於八十九年二月十九日晚上八
    時二十三分在「金淳真銀樓」，同年二月二十日凌晨五時十分、五時二十分許，
    在「黑珍珠舞廳」付款時，均佯為上開信用卡之持有人，交付該張信用卡供上開
    特約商店店員在印錄機上刷卡辨識，經店員分別交付一式三聯之簽帳單，丁○○
    即在第一聯之客戶存查聯上偽造「丙○○」署押一枚，因該簽帳單第二聯及第三
    聯均為複寫紙，而同時在該簽帳單第二聯及第三聯上複寫丙○○之署押各一枚，
    先後三次偽簽行為共計偽造「丙○○」署押九枚，以表示丙○○同意依據信用卡
    持卡人合約條件，按簽帳單之金額付款予發卡銀行，而偽造私文書，復分別持交
    該偽造之簽帳單予上開特約商店之店員收執，而連續行使偽造私文書，其中第一
    聯之客戶存查聯再由上開商店店員交予丁○○收執。致上開特約商店均不疑有詐
    ，陷於錯誤，而分別允予簽帳消費，致使財團法人聯合信用卡處理中心（下稱聯
    合信用卡中心）及台新銀行陷於錯誤以為係丙○○簽帳消費而代為墊付消費款項
    ，足以生損害於丙○○、「金淳真銀樓」、「黑珍珠舞廳」、聯合信用卡中心、
    台新銀行，使丁○○分別獲取價值三千七百五十元之財產上利益及二萬二千六百
    三十八元之消費利益，共達二萬二千六百三十八元。嗣於八十九年二月廿四日晚
    上十時許，乙○○發現上開信用卡遭竊報警處理，始循線查獲上情。
二、案經被害人乙○○訴由臺北縣警察局海山分局報請臺灣板橋地方法院檢察署檢察
    官偵查起訴。
    理  由
一、訊據上訴人即被告丁○○固坦承於右揭時地持台新銀行信用卡，以丙○○名義向
    「金淳真銀樓」購買金飾及前往「黑珍珠舞廳」跳舞消費，並簽丙○○之署押於
    信用卡及簽帳單之情事不諱，惟矢口否認有何竊取信用卡及偽造文書等犯行，辯
    稱：乙○○所有之台新銀行信用卡（卡號為0000－0000－0000－0
    000號）乙枚，不是偷的，是伊向「丙○○」借的，後來才知道是乙○○之信
    用卡，約借卡前三天就有跟伊表哥丙○○講，當時是與甲○○一起去借的，本來
    是甲○○要借，但伊表哥不借，才由伊向伊表哥借的。伊有簽「丙○○」之名字
    ，也有經過「丙○○」之同意。因伊表哥丙○○沒有承認是伊向他借的，伊就說
    簽帳單是甲○○簽的，但實際上都是伊簽的，本來甲○○說要出一半，結果也沒
    有云云。
二、惟查：
（一）被告就如何取得上開信用卡乙節，先於偵查及原審調查中辯稱係友人「甲○○
      」所交付，並供稱其與「甲○○」曾於八十九年二月份、元宵節前，一同到過
      乙○○住處，可能是「甲○○」於當時趁機竊取信用卡的云云（見偵查卷第第
      十七頁背面、第十八頁、原審卷第十六頁）；然經告訴人乙○○及證人丙○○
      於原審到庭陳稱當時僅有被告丁○○及另一名女孩子到訪（見原審卷第十六頁
      ），被告乃改稱當天與綽號「小佩」之女子前往乙○○住處（見原審卷第十七
      頁）；嗣又改稱當天與「甲○○」、「小佩」一起去乙○○住處云云（見原審
      卷第五十四頁），非但前後供述不一，且與被害人乙○○、證人丙○○證訴之
      情節不符，被告供述實有瑕疵可指。
（二）對於偽簽陳惟忠署押，先於偵查及原審調查中稱伊想買金飾送給朋友王巧珍，
      但沒有錢，於是向朋友「甲○○」借用信用卡，然後到「金淳真銀樓」購買金
      飾，當時伊不知「甲○○」之真實姓名，「甲○○」叫我簽「丙○○」姓名，
      伊以為他叫丙○○，才在簽帳卡上簽署該姓名，後來伊與「甲○○」一起到「
      黑珍珠舞廳」跳舞，由「甲○○」付款，故簽帳單不是伊簽的云云，倘確有「
      甲○○」其人，參以被告所稱「甲○○」將信用卡借給被告刷卡消費，又請被
      告前往舞廳跳舞消費之情，足認被告與「甲○○」應已熟識，並有一定之交情
      ，然被告竟辯稱不知「甲○○」之真實姓名年籍資料，實有違常情。再者，設
      有「甲○○」其人，其與乙○○間並不相識，為告訴人乙○○指稱明確，何以
      知悉乙○○之配偶為丙○○？而被告與丙○○、乙○○係表兄嫂之親戚關係，
      當「甲○○」告知其姓名為丙○○，要求被告在簽帳單上簽署丙○○之姓名，
      被告焉無所疑而認為「甲○○」之姓名為丙○○？被告上開辯詞，實有違常情
      ，要難採信。
（三）末查，被告辯稱不知「甲○○」、「小佩」、「王巧珍」之真實姓名年籍，僅
      知「甲○○」之呼叫器為0000000000號，王巧珍之行動電話為00
      00000000號云云，惟上開呼叫器號碼之申請人為黃佩玲，由黃女之友
      人王秀如在使用，而被告與黃佩玲、王秀女均不相識，另上開行動電話號碼係
      陳釗松所申請，由陳某之女友魏瑞玲使用中，而被告與陳釗松、魏瑞玲亦互不
      相識等情，業據證人黃佩玲、陳釗松到庭證述明確，且有遠傳電信股份有限公
      司及宏遠電訊公司八十九年九月二十一日回文在卷可參。綜合上情以析，被告
      所辯之詞，顯係事後卸責之詞，無堪認採。
（四）此外，復有台新銀行信用卡中心出具之「台新銀行乙○○信用卡遭冒用明細表
      」、「黑珍珠舞廳」及「金淳真銀樓」簽帳單影本各乙份附卷足稽。本件事證
      明確，被告犯行堪予認定。
三、查被告丁○○竊取告訴人乙○○所有之台新銀行信用卡一張之行為，係犯刑法第
    三百二十條第一項之普通竊盜罪。又按持信用卡交易，基本上於聯合信用卡中心
    不依契約給付持卡人所消費之帳款予特約商店時，持卡人對於特約商店仍直接負
    有給付價金義務，從而持信用卡交易與通常之買賣，並無差異，僅在價金給付上
    由發卡銀行經由信用卡中心代為付帳，而發卡銀行經由信用卡中心給付特約商店
    價金時，則事後之權利關係發生變動，亦即由持卡人對於發卡銀行負擔給付價金
    債務而已。是持卡人與特約商店間之交易，乃係以信任關係為基礎的繼續的信用
    販賣契約，倘持卡人並無支付價金之意思與能力，向特約商店提示信用卡消費，
    係屬對特約商店店員施行詐欺；次按持信用卡交易後，店員交付予持卡人簽名之
    簽帳單係一式三聯，其中第一聯由持卡人簽名後（同時複寫第二、三聯），即由
    特約商店交持卡人收執，係表明持卡人同意依照信用卡使用約定，一經使用或訂
    購物品均應按所示之全部金額，付款予發卡銀行之全部金額。故持卡人於該簽帳
    單簽名之用意與票據背書大致相同，皆係對所簽之金額負責之意，故為私文書，
    其中第二、三聯則由持卡人提出交付予特約商店。查被告持他人所有之信用卡一
    張至特約商店消費，使店員陷於錯誤，而交付財物及財產上不法利益，並於簽帳
    單上偽造他人署押提出於特約商店，核其所為，另犯刑法第三百三十九條第一項
    之詐欺取財罪、同條第二項之詐欺得利罪及同法第二百十六條、第二百十條之行
    使偽造私文書三罪。又被告在簽帳單上偽造「丙○○」署押之行為，係偽造簽帳
    單之部分行為，與偽造簽帳單之低度行為，均併為行使偽造私文書之高度行為所
    吸收，不另論罪。而被告先後在信用卡背面及簽帳單上偽造「丙○○」署押之犯
    行，時間緊接，所犯構成犯罪要件相同之罪名，顯係基於概括犯意為之，為連續
    犯，應依刑法第五十六條之規定以一行使偽造私文書罪論，並加重其刑。再被告
    所犯上開四罪間，有方法、結果之牽連關係，為牽連犯，應依刑法第五十五條之
    規定，從一重之行使偽造私文書罪處斷。另公訴人對於被告於信用卡背面偽造「
    丙○○」署押之犯罪事實漏未記載，惟該部分與起訴部分有連續犯之裁判上一罪
    關係，為起訴效力所及，另公訴人漏未引用刑法第二百十六條之罪，惟起訴事實
    業經載明，本院均得一併審理。
四、原審以被告罪證明確，依刑法第三百二十條第一項、第二百十六條、第二百十條
    、第三百三十九條第一項、第二項、第五十五條、第五十六條、第二百十九條，
    罰金罰鍰提高標準條例第一條前段規定，並審酌被告之品行、智識程度、犯罪之
    動機、竊取財物之價值，刷卡消費之金額，利用信用卡交易之便捷性，破壞信用
    卡之經濟秩序，對被害人造成之損害程度，以及被告犯罪否認犯行，飾詞狡辯等
    一切情狀，量處被告有期徒刑八月。本院核其認事用法，均無不當，量刑亦甚妥
    適。被告上訴意旨，仍執陳詞，空言否認犯罪，為無理由，應予駁回。茲被告前
    未曾受有期徒刑以上刑之宣告，有臺灣高等法院檢察署刑案紀錄簡覆表在卷足憑
    ，又與被害人等為四親等之姻親，其事後既與被害人達成民事和解，有和解契約
    書一紙可參，犯罪所得不多，其經此偵審之教訓後，當知所警惕而無再犯之虞，
    本院因認其前開所受宣告之刑以暫不執行為當，併宣告緩刑三年，以勵自新。
五、至特約商店「金淳真銀樓」、「黑珍珠舞廳」之簽帳單第二、三聯，業經被告丁○○提出交與上開特約商店，雖未滅失，但已非其所有，自毋庸宣告沒收，惟其
    上「丙○○」之簽名共六枚，係被告偽造之署押；另台新銀行信用卡背面之「丙○○」簽名一枚及上開特約商店簽帳單第一聯其上「丙○○」簽名三枚，雖未扣
    案，然無證據證明業已滅失，均應依刑法第二百十九條規定宣告沒收。
據上論斷，應依刑事訴訟法第三百六十八條，刑法第七十四條第一款，判決如主文。
本案經檢察官李金定到庭執行職務
中    華    民    國      九十    年        五      月        十八      日
                              臺灣高等法院刑事第二十二庭
                                  審判長法  官  許  正  順
                                        法  官  林  明  俊
                                        法官  邱  同  印
右正本證明與原本無異。
如不服本判決應於收受送達後十日內向本院提出上訴書狀，其未敘述上訴之理由者並
得於提起上訴後十日內向本院補提理由書（均須按他造當事人之人數附繕本）。
                                        書記官  莊  昭  樹
中    華    民    國      九十    年       五       月       二十一     日
附錄：本判決論罪科刑法條全文
刑法第三百二十條
意圖為自己或第三人不法之所有，而竊取他人之動產者，為竊盜罪，處五年以下有期
徒刑、拘役或五百元以下罰金。
意圖為自己或第三人不法利益，而竊佔他人之不動產者，依前項之規定處斷。
前二項之未遂犯罰之。
刑法第二百十六條
行使第二百十條至第二百十五條之文書者，依偽造、變造文書或登載不實事項或使登
載不實事項之規定處斷。
刑法第二百十條
偽造、變造私文書，足以生損害於公眾或他人者，處五年以下有期徒刑。
刑法第三百三十九條
意圖為自己或第三人不法之所有，以詐術使人將本人或第三人之物交付者，處五年以
下有期徒刑、拘役或科或併科一千元以下罰金。
以前項方法得財產上不法之利益或使第三人得之者亦同。
前二項之未遂犯罰之。


司法院資訊處製作；財團法人民間司法改革基金會備份。
